【裁判字號】    98,上易,169
【裁判日期】    980729
【裁判案由】    損害賠償
【裁判全文】
臺灣高等法院臺中分院民事判決         98年度上易字第169號
上  訴  人  乙○○
訴訟代理人  丙○○
被  上訴人  甲○○
                        3號8樓之1
上列當事人間請求損害賠償事件，上訴人對於民國98年3月12日
臺灣彰化地方法院97年度訴字第585號第一審判決提起上訴，本
院於98年7月15日言詞辯論終結，判決如下：
    主  文
上訴駁回。
第二審訴訟費用由上訴人負擔。
    事實及理由
一、被上訴人起訴主張略以：上訴人於民國（下同）96年10月18
    日駕駛牌照號碼1159-SD號自用小客車沿省道台17線由南向
    北行駛，同日下午4時30分許途經彰化縣鹿港鎮東石里福興
    村台17線鹽埕巷口時，明知應注意車前狀況，且依當時天候
    及道路狀況，並無不能注意之情形，竟疏於注意碰撞於分向
    島缺口停等並欲左轉之被上訴人所駕駛之牌照號碼1682-GF
    號自用小客車，致被上訴人車輛右前側受損外，並使被上訴
    人受有胸臂挫傷、右小腿擦傷，右足部擦挫傷，頭部暈眩腦
    震盪、頭皮挫傷等傷害，因此依侵權行為損害賠償法則請求
    上訴人給付(1)車禍受傷之醫療費用新台幣（下同）11,350元
    。(2)汽車修理費170,000元。(3)又上訴人因頭部暈眩、腦震
    盪致無法工作而向公司請假60日，日薪以1,802元計算，60
    日共計為108,152元。(4)被上訴人因此次車禍留有暈眩症、
    頭痛之傷害，致被上訴人身心劇創鬱悶，精神上受有極大之
    痛苦請求賠償精神慰撫金300,000元，以上共計589,502元，
    求為判決上開數額及自96年10月18日起至清償日止按年息百
    分之五計算之利息等語，並願供擔保請求宣告假執行（被上
    訴人請求逾275,867元本息部分，為原審判決駁回，未據被
    上訴人聲明不服，已告確定。）
二、上訴人則以：車禍責任歸屬依彰化縣警察局道路事故初步分
    析研判表（下稱初步分析表）判斷被上訴人轉彎車未讓直行
    車先行為肇事主因，被上訴人未注意車前狀況為肇事次因，
    被上訴人應負大部分之責任，對被上訴人所列醫療費用無意
    見，認被上訴人因車禍受傷最多休息1月已足夠，車輛修理
    費應予折舊，精神慰撫金亦請斟酌被上訴人過失情形酌定等
    語，資為抗辯。答辯之聲明：(1)請求駁回被上訴人之訴；(2)
    如受不利判決，願供擔保請求宣告免為假執行。
三、原審審酌兩造提出之攻擊防禦方法後，判決上訴人應給付被
    上訴人275,867元及自96年11月20日起至清償日止按週年利
    率百分之5計算之利息；被上訴人其餘之訴及假執行之聲請
    駁回；並以供擔保為條件之假執行及免為假執行宣告。上訴
    人不服，提起上訴，於本院上訴聲明：(一)原判決命上訴人給
    付被上訴人逾82,760元部分廢棄；(二)上廢棄部分，被上訴人
    在第一審之訴及假執行聲請均駁回；(三)第一、二審訴訟費用
    由被上訴人負擔（上訴人應給付被上訴人82,760元本息之敗
    訴部分，亦告確定）。被上訴人於本院答辯聲明為：(一)上訴
    駁回；(二)訴訟費用由上訴人負擔。
四、被上訴人主張上訴人於96年10月18日駕駛牌照號碼1159-SD
    號自用小客車沿省道台17線由南向北行駛，同日下午4時30
    分許途經彰化縣鹿港鎮東石里福興村台17線鹽埕巷口時，明
    知應注意車前狀況，且依當時天候及道路狀況，並無不能注
    意之情形，竟疏於注意，碰撞於分向島缺口停等並欲左轉之
    被上訴人所駕駛之牌照號碼1682-GF號自用小客車，致被上
    訴人車輛右前側受損外，並使被上訴人受有胸臂挫傷、右小
    腿擦傷，右足部擦挫傷，頭部暈眩腦震盪、頭皮挫傷等傷害
    ，上訴人因本件過失傷害刑責，經原法院以97年度彰交簡字
    第338號刑事簡易判決判處拘役50日，如易科罰金，以1,000
    元折算一日確定在案等情，業據被上訴人提出醫療費收據、
    傷害診斷書、汽車修護明細、薪資扣繳憑證均影本等件為證
    ，並經本院調閱上開刑事案卷審認無訛，且為兩造所不爭，
    堪信為真實。
五、上訴人雖辯稱被上訴人非在分隔島中線靜待等候轉彎而與上
    訴人發生撞擊，是被上訴人轉彎車未讓直行之上訴人車先行
    ，為本件車禍之肇事主因，上訴人僅為肇事次因，而主張過
    失相抵云云。惟查：依偵查卷附道路交通事故現場圖、道路
    交通事故調查報告表、當事人調查筆錄、道路交通事故當事
    人照片黏貼紀錄表等綜合資料判斷，本件車禍被上訴人在彰
    化縣警察局鹿港分局道路交通事故談話紀錄表指述號誌為綠
    燈，於原審主張為該記載係警員誤記，指認雙方均為紅燈，
    依現場圖以觀，該台17線道路與鹽埕路口均有號誌，被上訴
    人由北向南直行後欲左轉，一般情形轉彎車必需讓對向之直
    行車先行，如對向車輛較多無法逕行左轉時，均為依綠燈號
    誌前行至行車燈轉紅燈，對向車道來車遭封鎖後才得以左轉
    ，依被上訴人停等位置以觀，其行駛車道號誌變化情形應係
    由綠燈轉紅燈無訛，與其所述紅燈號誌停等情形相符，又被
    上訴人之車道轉紅燈時，上訴人行駛之台17線依一般號誌情
    形，為緩衝支線車道間未行駛到位之車輛（車輛行駛中號誌
    由綠轉黃或紅，但車身未完全通過之車輛），即可能瞬間紅
    燈，被上訴人所述雙方均紅燈號誌與事實真相尚稱符合，本
    件雙向車道行駛係依道路交通安全規則第101條第1項第1款
    規定，應遵守燈光號誌，並無前開初步分析表所推測之轉彎
    車應讓直行車先行之問題，該初步分析表意見並不可信，上
    訴人依該表所持意見抗辯即不足採。被上訴人車在分隔島中
    線靜待等候轉彎，紅燈後左轉，並越過內線車道，始遭撞擊
    ，碎片掉落在台17線北向外側車道靠邊線位置。是被上訴人
    於分隔島中線靜待等候轉彎並無任何過失可言，上訴人倘未
    高速行駛闖越，兩車撞擊後被上訴人車頭當不致受損嚴重，
    而上訴人車損輕微，此有照片附刑事偵查卷可稽（見97年度
    他字第419號第26頁以下），是上訴人辯稱被上訴人轉彎時
    之燈號為綠燈，即無可採。上訴人行駛中車輛遇有燈光號誌
    變化，並未注意車前狀況，貿然行駛擦撞等候轉彎之被上訴
    人車輛，有違道路交通安全規則第94條第3項規定即汽車行
    駛時，駕駛人應注意車前狀況及兩車併行之間隔，並隨時採
    取必要之安全措施。至於原判決事實欄既與刑事案件認定之
    犯罪事實同，惟理由內第2頁誤繕「原告由西向東直行後欲
    左轉向南進人台17線」一語，為裁定更正問題，應由原審裁
    定更正為「原告由北向南直行後欲左轉向東」，附此敘明。
六、再依道路交通事故現場圖上訴人兩輪之煞車痕分別為7.4及
    7.1公尺，依一般公路汽車煞車距離、行車速度對照表以觀
    ，上訴人行車速度在時速35至40公里間，煞車痕又達7公尺
    餘，適足以證明被上訴人在16或17公尺遠（時速40公里時之
    反應距離加煞車距離，反應距離見汽車行駛距離及反應距離
    一覽表），已足以目視被上訴人車輛，即有足夠時間閃煞前
    方車輛，詎仍未注意車前狀況，致撞擊被上訴人車輛，且被
    上訴人並無貿然左轉情形，因被上訴人如貿然左轉，上訴人
    勢必直接撞擊而無法採取煞車，自不可能留有煞車痕，且依
    道路交通事故現場圖及照片以觀，兩車撞擊地點距台17線右
    側邊線仍有3.5公尺距離，空間上亦足夠讓上訴人車輛閃煞
    ，綜合以上證據，證明上訴人確係未注意車前狀況致過失撞
    擊被上訴人停等左轉之車輛，上訴人應負完全之過失責任，
    被上訴人依號誌停等左轉並無過失至堪認定。
七、按民法第184條第1項規定因故意或過失，不法侵害他人之權
    利者，負損害賠償責任。故意以背於善良風俗之方法，加損
    害於他人者亦同。被上訴人請求侵權行為損害賠償額度，本
    院審酌如下：(1)醫療費用被上訴人請求11,350元，業據被上
    訴人提出醫療單據，又為上訴人所不爭，應准所請。(2)汽車
    修理費業據被上訴人提出修理單據，其中零件費用共支出12
    6,918元，被上訴人車輛出廠時間為91年11月27日，發生本
    件車禍時間為96年10月18日，應折舊為13,315元，計算方式
    如原判決附表所示，加上工資、扳金、噴漆、外包、耗材費
    ，共為56,397元，被上訴人所請於此範圍內有理由，超過部
    分則不應准許。(3)受傷後不能工作之損失，被上訴人請求車
    禍受傷後不能工作60日之薪資，據被上訴人提出診斷書記載
    為胸臂挫傷等傷害，依長庚紀念醫院診斷證明書，已足以證
    明被上訴人因車禍受傷後計有2月長時間密集治療，其請求2
    個月不能工作之損失，依每日薪資以1,802元計算方式，共
    108,120元為有理由，應准所請。被上訴人因受傷不輕，於
    傷勢未痊癒前，自難期待休養一月即得康復，恢復上班，而
    僅有一月之工作損失，是上訴人所辯，即無可採。(3)精神慰
    撫金部分：被上訴人合法開車停等為上訴人過失撞擊受有身
    體傷害，頭部暈眩，需長期服用鎮定劑治療，有診斷書及藥
    袋為證，其受有精神痛苦自不待言，本院審酌兩造身分、地
    位及經濟能力等一切情狀，認被上訴人請求賠償精神上非財
    產損害30萬元，尚屬過高，應核減為10萬元，方屬允當，被
    上訴人逾此範圍之請求，自難准許。是被上訴人請求合計為
    275,867元部分有理由，應准所許，超過部分則不應准許。
八、綜上所述，本件被上訴人主張上訴人應負侵權行為之損害賠
    償責任為可採，上訴人所辯被上訴人為本件車禍肇事主因為
    無可取。從而，被上訴人本於侵權行為之法律關係，請求上
    訴人給付275,867元及自調解日即96年11月20日起，按年息
    百分之5計算之法定遲延利息，為有理由，應予准許。又本
    件訴訟標的金額未逾150萬元，本院判決後即告確定，則無
    供擔保假執行或免為假執行問題。是則原審此部分判命上訴
    人如數給付，於法並無不合。上訴意旨指摘原判決不當，求
    予廢棄改判，為無理由，應予駁回其上訴。
九、本件事證已臻明確，兩造所提其餘攻擊防禦方法及舉證，與
    判決結果不生影響，爰不一一論述。
十、據上論結，本件上訴為無理由，依民事訴訟法第449條第1項
    、第78條，判決如主文。
中    華    民    國    98    年    7    月    29    日
                民事第五庭    審判長法  官  林陳松
                                    法  官  鄭金龍
                                    法  官  王重吉
以上正本係照原本作成。
不得上訴。
                                    書記官  林玉惠
中    華    民    國    98    年    7     月    29    日
                                                      Ｖ


司法院資訊處製作；財團法人民間司法改革基金會備份。
